---
title: "Bilan départemental des pêches"
author: "OFB - DR Bretagne"
date: "`r format(Sys.time(), 'Le %d %B %Y')`"
output: html_document
---

```{r setup, include = FALSE}
knitr::opts_chunk$set(echo = FALSE, warning = FALSE, message = FALSE)
```



```{r}
library(aspe)
library(tidyverse)

rdata_tables <- misc_nom_dernier_fichier(repertoire = "../../../projets/ASPE/raw_data",
                                         pattern = "^tables")

load(rdata_tables)
```


```{r}
# identification de mon département
mon_dept <- '35'
```



```{r}
# création de la passerelle et ajout des codes dept et région
reg_data <- mef_creer_passerelle() %>% 
  mef_ajouter_dept() %>% 
  left_join(COGiter::departements %>% select(DEP, REG),
            by = c("dept" = "DEP")) %>% 
  left_join(COGiter::regions %>% select(REG,
                                        region = NOM_REG)) %>% 
  select(-REG) %>% 
  filter(region == "Bretagne")

# sélection des opérations, ajout date et libelle de la station
reg_ope <- reg_data %>% 
  select(sta_id,
         pop_id,
         ope_id,
         dept,
         region) %>% 
  distinct() %>% 
  mef_ajouter_ope_date() %>% 
  mef_ajouter_libelle()

# nb de pêches par point
annees_par_point <- reg_ope %>% 
  group_by(pop_id) %>% 
  summarise(n_annees = n_distinct(annee))

# filtrage des opérations sur les dates et mini 6 pêches
reg_ope <- reg_ope %>% 
  left_join(annees_par_point) %>% 
  filter(n_annees > 6,
         annee > 1999)
```


```{r}
ma_region <- reg_data %>% 
  filter(dept == mon_dept) %>% 
  slice(1) %>% 
  pull(region)
```


# IPR


```{r}
reg_ipr <- reg_ope %>% 
  mef_ajouter_ipr() %>% 
  filter(!is.na(ipr))

dept_ipr <- reg_ipr %>%
  filter(dept == mon_dept)
```

## Graphiques par station depuis 2000

```{r, fig.width = 10, fig.height = reg_ipr %>% filter(dept == mon_dept) %>% pull(pop_libelle) %>% unique %>% length %>% `/`(2)}
classe_ipr <- classe_ipr %>%
  aspe::ip_completer_classes_couleur()

dept_ipr %>%
  gg_temp_ipr(var_id_sta = pop_libelle,
              var_ipr = ipr,
              nb_colonnes = 5)
```

## Tableau depuis 2010

```{r, fig.width = 9}
table_ipr <- dept_ipr %>% 
  filter(annee > 2009) %>%
  mutate(ipr = round(ipr, 2)) %>% 
  select(pop_libelle, annee, ipr) %>% 
  spread(key = annee,
         value = ipr) # pb dans l'ordre des colonnes avec pivot_wider()

DT::datatable(table_ipr %>% replace(is.na(.), "-"))
```

```{r, echo = FALSE}
table_ipr %>% 
  downloadthis::download_this(output_name = "IPR_annuel_par_station",
                              button_label = "Télécharger les IPR",
                              button_type = "success")
```

Evolution des IPR dans le département (boîtes à moustaches) en regard de la médiane régionale (ligne pointillée rouge).

```{r}
reg_ipr_mediane <- reg_ipr %>% 
  group_by(annee) %>% 
  summarise(ipr_med = median(ipr)) %>% 
  ungroup()

dept_ipr <- dept_ipr %>% 
  left_join(reg_ipr_mediane)

ggplot(data = dept_ipr,
       aes(x = as.factor(annee),
           y = ipr)) +
    geom_boxplot(outlier.shape = NA) +
  labs(x = "",
       y = "IPR",
       title = mon_dept) +
  theme(axis.text.x=element_text(angle = 45,
                                 hjust = 1)) +
  geom_line(aes(y = ipr_med,
                group = 1),
            col = "red",
            linetype = "dotted") +
  coord_cartesian(ylim = c(0, quantile(dept_ipr$ipr, 0.95)))
```

Valeur médiane de l'IPR du département (pointillés) et quantiles 25% et 75% (zone grisée). La tendance linéaire est indiquée en bleu.



```{r}
dept_ipr %>%
  group_by(annee) %>%
  summarise(
    ipr25 = quantile(ipr, 0.25),
    ipr50 = quantile(ipr, 0.50),
    ipr75 = quantile(ipr, 0.75)
  ) %>%
  mutate(pop_libelle = "Département") %>%
  aspe::gg_temp_ipr(var_id_sta = pop_libelle,
                    var_ipr = ipr50,
                    nb_colonnes = 5) +
  geom_ribbon(aes(
    x = annee,
    y = ipr50,
    ymin = ipr25,
    ymax = ipr75
  ),
  alpha = 0.2) +
  geom_smooth(aes(x = annee,
                  y = ipr50),
              method = "lm",
              se = FALSE,
              size = 0.5) +
  ylab("IPR médian") +
  theme(legend.position = "bottom",
        strip.text.x = element_text(size = 10),
        axis.text.x = element_text(angle = 0, hjust = 0.5)) +
  geom_line(data = reg_ipr_mediane,
            aes(x = annee,
                y = ipr_med),
            col = "brown")
```

Interprétation du graphique ci-dessus : En pointillés c’est la médiane annuelle de l’IPR. La zone grisée les quantiles 25% et 75% (homologues de la « boite » dans les boîtes à moustache). En bleu c’est la tendance linéaire pour le département et en marron la médiane régionale.


# Les espèces

## Caractérisation de la dynamique




```{r}
# agrégation des captures à l'opération
reg_sp <- reg_data %>%  
  filter(ope_id %in% unique(reg_ope$ope_id)) %>% 
  mef_ajouter_lots() %>% 
  mef_ajouter_ope_date() %>% 
  group_by(sta_id,
           pop_id,
           ope_date,
           ope_id,
           annee,
           dept,
           esp_code_alternatif) %>% 
  summarise(effectif = sum(lop_effectif)) %>% 
  ungroup() %>% 
  mef_ajouter_surf_calc() %>% 
  mutate(effectif = replace_na(effectif, 0))
# , 
#          densite = effectif / ope_surface_calculee,
#          densite = ifelse(is.infinite(densite),
#                           yes = NA,
#                           no = densite))


# complétude du tableau avec les absences et calcul des densités
reg_sp <- reg_sp %>% 
  pivot_wider(names_from = esp_code_alternatif,
              values_from = effectif,
              values_fill = 0) %>% 
  pivot_longer(cols = -(sta_id:ope_surface_calculee),
               names_to = "esp_code_alternatif",
               values_to = "effectif") %>% 
    mutate(densite = effectif / ope_surface_calculee)

dept_densites_an <- reg_sp %>% 
  group_by(annee, dept, esp_code_alternatif) %>% 
    summarise(densite_qd_pres_med = median(densite, na.rm = TRUE),
              densite_qd_pres_moy = mean(densite, na.rm = TRUE),
              densite_yc_abs_moy = sum(effectif, na.rm = TRUE) / sum(ope_surface_calculee, na.rm = TRUE))

reg_densites_an <- reg_sp %>% 
  group_by(annee, esp_code_alternatif) %>% 
    summarise(densite_reg_qd_pres_med = median(densite, na.rm = TRUE),
              densite_reg_qd_pres_moy = mean(densite, na.rm = TRUE),
              densite_reg_yc_abs_moy = sum(effectif, na.rm = TRUE) / sum(ope_surface_calculee, na.rm = TRUE))

prov <- dept_densites_an %>% 
  left_join(reg_densites_an)

```

## Principales espèces

```{r}
especes_patrimoniales <- c("ANG", "TRF", "SAT")

ppales_sp <- reg_sp %>% 
  filter(dept == mon_dept,
         !esp_code_alternatif %in% especes_patrimoniales) %>% 
  group_by(esp_code_alternatif) %>% 
  summarise(effectif = sum(effectif)) %>% 
  arrange(-effectif) %>% 
  slice(1:3) %>% 
  pull(esp_code_alternatif) %>% 
  c(especes_patrimoniales)
```

```{r}
dept_captures <- reg_sp %>% 
  mutate(esp_code_alternatif = ifelse(esp_code_alternatif %in% ppales_sp,
                                      esp_code_alternatif,
                                      "Autres")) %>%
  filter(annee > 1999,
         dept == mon_dept) %>% 
  group_by(esp_code_alternatif, annee) %>% 
  summarise(effectif = sum(effectif)) %>% 
  group_by(annee) %>%
    complete(esp_code_alternatif, fill = list(effectif = 0)) %>% 
  mutate(effectif_tot = sum(effectif),
         pc = effectif / effectif_tot) %>% 
  mutate(esp_code_alternatif = fct_reorder(esp_code_alternatif, effectif),
         esp_code_alternatif = fct_relevel(esp_code_alternatif, "Autres"))

dept_captures %>% 
  ggplot(aes(x = annee,
             y = pc,
             fill = esp_code_alternatif)) +
    geom_area() +
    scale_fill_brewer(palette = "Dark2") +
  labs(x = "",
       y = "Pourcentage des individus capturés") +
  scale_y_continuous(labels = scales::percent)
```



```{r}
mon_espece <- ppales_sp[1]

esp_data <- data %>% 
  mef_ajouter_lots() %>% 
  filter(esp_code_alternatif == mon_espece) %>% 
  mef_ajouter_ope_date() %>% 
  group_by(annee, esp_code_alternatif, ope_id) %>% 
    summarise(effectif = sum(lop_effectif)) %>%
  ungroup() %>% 
  mef_ajouter_surf_calc()
```


```{r}
mon_espece <- "ANG"
mon_dept <- "22"
ma_variable <- densite_qd_pres_med

reg_densites_an %>% 
  filter(esp_code_alternatif == mon_espece,
         dept == mon_dept) %>% 
  ggplot(aes(x = annee,
             y = densite_qd_pres_med)) +
    geom_line() +
    geom_point() +
    coord_cartesian(ylim = c(0, NA))

gg_temp_densite <- function(df, code_espece, dept, var_densite)
  
{
  var_densite <- enquo(var_densite)
  
  if(is.character(dept)) {dept <- as.integer(dept)}
  
  
  g <- reg_densites_an %>% 
    filter(esp_code_alternatif == code_espece,
           dept == mon_dept) %>% 
    ggplot(aes(x = annee,
               y = !!var_densite)) +
      geom_line() +
      geom_point() +
      coord_cartesian(ylim = c(0, NA)) +
      labs(title = code_espece)
  
  g
}

reg_densites_an %>% 
  gg_temp_densite(code_espece = "TRF",
                  dept = 22,
                  var_densite = densite_qd_pres_med)

```




```{r, results = 'hide'}
# rdata_mei <- misc_nom_dernier_fichier(repertoire = "../../../../projets/ASPE/raw_data",
#                                          pattern = "^mei")
# 
# load(rdata_mei)
# 
# mei <- data %>% 
#   mef_ajouter_lots() %>% 
#   mef_ajouter_esp() %>% 
#   filter(esp_code_alternatif %in% c("SAN", "BRO", "GAR", "BRE", "SIL", "PER", "ANG", "BRB")) %>% 
#   mef_ajouter_mei()
# 
# especes <- mei %>% 
#   pull(esp_nom_commun) %>% 
#   unique()
# map(.x = especes,
#     .f = gg_dyn_esp_pop,
#     df = mei,
#     libelle_point = mei$pop_libelle[1])
  
```


```{r, echo = FALSE}
# mei %>% 
#   downloadthis::download_this(output_name = "vilaine_rieux_tailles",
#                               button_label = "Télécharger les tailles",
#                               button_type = "success")
```

# Richesse spécifique

Evolution temporelle du nombre d'espèces identifiées dans le département.

```{r}
richesse_dept <- effectifs_dept %>% 
  group_by(annee) %>% 
  mutate(n_especes = n_distinct(esp_code_alternatif))

ggplot(data = richesse_dept,
       aes(x = annee,
           y = n_especes)) +
  geom_line()
```

