---
title: "Synthèse pêches électriques réseaux `r params$mon_annee`"
subtitle: "contrôle qualité"
author: "OFB - DR Bretagne"
date: "`r format(Sys.time(), 'Le %d %B %Y')`"
output:
  bookdown::word_document2
always_allow_html: true
params:
#  mes_depts: !r c("22", "29", "35", "56")
  mes_depts: !r c("44", "49", "53", "72", "85")
  mon_annee: "2024"
---

```{r, include = FALSE}
knitr::opts_chunk$set(echo = FALSE, warning = FALSE, message = FALSE)
```

# Préparation des données

## Chargement des packages

```{r}
# devtools::install_github("pascalirz/aspe")
# devtools::install_github("pascalirz/ggplotExtra")
# devtools::install_github("richaben/aspeCQFD")
library(aspe)
library(tidyverse)
library(aspeCQFD)
```

## Chargement des données

### Mesures individuelles

```{r}
rdata_mei_1 <- misc_nom_dernier_fichier(repertoire = "../../../../projets/ASPE/raw_data/rdata",
                                      pattern = "^mei_1")

load(rdata_mei_1)
mei <- temp_df

rdata_mei_2 <- misc_nom_dernier_fichier(repertoire = "../../../../projets/ASPE/raw_data/rdata",
                                      pattern = "^mei_2")

load(rdata_mei_2)

mesure_individuelle <- mei %>% 
  rbind(temp_df)
```


### Autres tables

```{r}
rdata_tables <- misc_nom_dernier_fichier(repertoire = "../../../../projets/ASPE/raw_data/rdata",
                                         pattern = "^tables")

load(rdata_tables)
```

>Départements concernés : `r params$mes_depts %>% sort() %>% paste(collapse = ", ")`.

Fichier de données : `r str_replace(rdata_tables, "../../../../projets/ASPE/raw_data/rdata/", "")`

### Les opérations concernées

```{r}
load(file = "../processed_data/reg_data.RData")
```

# Production des fiches

## Création des tableaux nécessaires aux fiches

```{r}
data_fichesCQ <-
  mef_creer_ttes_tables_fichesCQ()
```

## Sélection des stations

```{r}
mes_codes_sandre <- data_fichesCQ$aspe_table_fiches %>% 
  filter(sta_id %in% unique(mes_reg_pop$pop_sta_id)) %>% 
  mutate(id = paste(sta_code_sandre, code_sandre_pp, sep = '_')) %>% 
  pull(id) %>% 
  unique()
```


## Génération des fiches

```{r}
generate_fiche_cq_station(stations = mes_codes_sandre,
                          dossier_sortie = "../fiches_CQ/PdL",
                          df_data = data_fichesCQ,
                          auteur = "OFB - DR Bretagne",
                          annee_debut = 1998,
                          annee_fin = 2024,
                          interactive = T)
```

